【裁判字號】    89,台上,371
【裁判日期】    890120
【裁判案由】    重傷害
【裁判全文】
最高法院刑事判決                                八十九年度台上字第三七一號
    上  訴  人  甲○○
右上訴人因重傷害案件，不服台灣高等法院台中分院中華民國八十六年十二月十六日
第二審判決（八十六年度上訴字第一八一九號，起訴案號：台灣台中地方法院檢察署
八十六年度偵字第九四四九號），提起上訴，本院判決如左：
    主  文
上訴駁回。
    理  由
按刑事訴訟法第三百七十七條規定，上訴於第三審法院，非以判決違背法令為理由，
不得為之。是提起第三審上訴，應以原判決違背法令為理由，係屬法定要件。如果上
訴理由狀並未依據卷內訴訟資料，具體指摘原判決不適用何種法則或如何適用不當，
或所指摘原判決違法情事，顯與法律規定得為第三審上訴理由之違法情形，不相適合
時，均應認其上訴為違背法律上之程式，予以駁回。本件上訴意旨略稱：(一)本件扣案
之破碎瓶子非硫酸原裝瓶子，上訴人曾聲請將扣案瓶子及其內乾涸痕跡送鑑定，原審
未予調查又未說明理由，即屬違法。(二)原判決認上訴人應負重傷害罪，惟並未說明究
係合於刑法第十條何款情形，亦有理由不備。(三)原判決僅憑台灣高檢署法醫中心函載
容貌怎麼整型均無法恢復原來容貌一語，即認定上訴人構成重傷害，疏未送請專門學
識之人（如整型外科醫師）詳加鑑定，亦屬率斷。(四)被害人提出之診斷書僅記載「兔
眼症（兩眼眼臉閉合不良）」「裸視視力右眼○‧一、左眼○‧二無法矯正」，足證
被害人之視能僅係減弱，並未至毀敗之程度，原判決遽論以重傷害罪，自屬違法。(五)
上訴人主觀上並無重傷害之故意，縱發生重傷之結果，亦僅屬普通傷害之加重結果犯
問題云云。惟查原判決綜核卷內證據資料，認定上訴人有重傷害犯行，因而撤銷第一
審不當之科刑判決，改判論處上訴人甲○○使人受重傷罪刑，已詳其調查證據之結
果及其取捨證據認定之理由。並說明告訴人因受上訴人裝電瓶水之玻璃瓶朝其臉部及
身體等處潑灑，致受有如原判決事實欄所述之傷害，有照片七張附卷可憑，並經光田
綜合醫院診斷明確，亦有該醫院之診斷證明書三紙在卷可稽，又告訴人之身體雙側、
上下肢、臉部及胸部等處受三度化學燒燙傷，佔體表面積約百分之二十五，顏面疤痕
彎縮，其臉部隆起留有難看之疤痕，顏面之容貌已毀，難以復原，且其兩眼眼臉閉合
不良（又稱兔眼症），裸視視力右眼○‧一，左眼○‧二，已無法矯正，已經上開診
斷書記載明確，且光田綜合醫院亦函覆明確指稱此屬重大難治之疾病，自達重傷害之
程度。又上訴人持以潑灑告訴人之液體，雖因潑灑殆盡，無法判定其屬於何種酸鹼，
惟因告訴人病歷記載乃屬化學性皮膚燒灼傷口，參度佔體表面積共約百分之二十五，
化學傷之肇因，可以是強酸或強鹼等情，亦據檢察官函查明確，有光田綜合醫院八十
六年五月十日（八六）光醫事歷字第八六○三四四號函可參，且上訴人自承該玻璃瓶
所裝液體為電瓶水，而電瓶為電池之一種，其中所裝的是濃硫酸（較稀而已），與一
般硫酸一樣，足可用以毀容，如該硫酸流入眼中毀損眼角膜或再滲入眼中或可致人「
盲目」殘廢，又容貌怎麼整形均無法恢復原來容貌，亦經台灣高等法院檢察署法醫中
心函可證，犯行堪予認定。上訴人所辯：伊並非用硫酸潑灑被害人，僅以不知其嚴重
性之電瓶水潑她，亦無使被害人受重傷之故意云云，顯係事後卸責之詞，不足採信，
分別於判決理由內予以指駁及說明，就形式上觀察並無違背法令情事。次查本件玻璃
瓶容器送請鑑定結果，因該瓶已破碎，未發現液體，無從鑑定，有法務部調查局第六
處函可稽，惟依告訴人病歷記載其皮膚燒灼之化學傷之肇因，為強酸或強鹼，且上訴
人已自承該玻璃瓶所裝液體為電瓶水，而電瓶所裝為濃硫酸，已如前述，則上訴人以
原審未將扣案瓶子送請鑑定而指摘原判決調查職責未盡，即屬無據。又原判決已詳
告訴人所受傷害為：「……顏面疤痕彎縮，其臉部隆起留有難看之疤痕，顏面之容貌
已毀，難以復原，且其兩眼眼臉閉合不良（又稱兔眼症），裸視力右眼○‧一、左眼
○‧二，已無法矯正，……且光田綜合醫院亦函覆明確指稱此屬重大難治之疾病，自
達重傷害之程度」，自足以表明已構成刑法第十條第一項第六款「其他於身體或健康
有重大不治或難治之傷害」。上訴人僅以原判決未說明適用第幾款，而指摘原判決違
法，亦屬無稽。末查採證認事乃事實審法院之職權，苟其證據之取捨及事實之認定並
不違背論理法則及經驗法則，即不容任意指為違法而執為適法之第三審上訴理由。上
訴意旨置原判決之明白論斷於不顧，仍執陳詞，否認犯罪，乃單純事實之爭執，又未
依據卷內訴訟資料對原判決究竟如何違背法令為具體之指摘，徒憑己見就原判決已說
明事項或屬原審採證認事職權之適法行使，任意指摘為違法，自不得據為第三審上訴
之合法理由。其上訴違背法律上之程式，應予駁回。
據上論結，應依刑事訴訟法第三百九十五條前段，判決如主文。
中      華      民      國    八十九    年      一      月     二十     日
                              最高法院刑事第二庭
                                  審判長法官  莊  來  成
                                        法官  呂  潮  澤
                                        法官  謝  俊  雄
                                        法官  白  文  漳
                                        法官  蘇  振  堂
      右正本證明與原本無異
                                              書  記  官
中      華      民      國    八十九    年      一      月    二十七    日


司法院資訊處製作；財團法人民間司法改革基金會備份。
